【裁判字號】    98,交聲,673
【裁判日期】    981130
【裁判案由】    聲明異議
【裁判全文】
臺灣臺南地方法院交通事件裁定         98年度交聲字第673號
原處分機關  交通部公路總局嘉義區監理所麻豆監理站
異  議  人
即受處分人  甲○○
上列受處分人因違反道路交通管理處罰條例案件，對於交通部公
路總局嘉義區監理所麻豆監理站，民國98年5月25日所為之裁決
處分（處分案號：麻監裁罰字第裁75-M00000000號），聲明異議
，本院裁定如下：
      主  文
原處分關於罰鍰新臺幣陸仟元部分撤銷。
上開撤銷部分，甲○○不罰。
其餘異議駁回。
      理  由
一、原處分意旨略以：異議人甲○○駕駛車牌號碼8357-LZ號自
    用小客車，於民國（下同）98年4月13日19時25分許，在臺
    南縣佳里鎮○○路與文化路之路口處，擦撞第三人陳秀雯而
    肇事，惟異議人並未下車做必要之處置，旋即駕車離去，經
    到場處理之臺南縣警察局佳里分局（下稱舉發機關）員警以
    異議人「駕駛汽車肇事致人受傷，未採取救護措施及依規定
    處置」為由，予以製單舉發，嗣經交通部公路總局嘉義區監
    理臺南監理站（下稱原處分機關），以其違規事實明確，乃
    依道路交通管理處罰條例（下稱處罰條例）第62條第3項、
    第4項、第67條第3項及違反道路交通管理事件統一裁罰標準
    表之規定，裁處異議人罰鍰新臺幣（下同）6,000元，並吊
    銷駕駛執照，一年內禁考。
二、聲明異議意旨略以：其於上揭時、地，因感冒打針吃藥，致
    精神恍惚，於肇事時仍不知，事後異議人有悔過之意，且與
    受害人達成和解，望從輕發落，為此聲明異議，請求法院撤
    銷原處分。
三、按汽車駕駛人駕駛汽車肇事致人受傷或死亡者，應即採取救
    護措施及依規定處置，並通知警察機關處理，不得任意移動
    肇事汽車及現場痕跡證據，違反者處新臺幣3,000元以上9,0
    00元以下罰鍰。但肇事致人受傷案件當事人均同意時，應將
    肇事汽車標繪後，移置不妨礙交通之處所；駕駛人肇事致人
    受傷而逃逸者，吊銷其駕駛執照；汽車駕駛人，曾依本條例
    其他各條規定吊銷駕駛執照者，一年內不得考領駕駛執照。
    道路交通管理處罰條例第58條第1款、第62條第3項、第4項
    前段及第67條第3項分別定有明文。
四、本院審查：
  (一)舉發機關以異議人有駕駛車牌號碼8357-LZ號自用小客車，
    於98年4月13日19時25分許，在臺南縣佳里鎮○○路與文化
    路之路口處，有「駕駛汽車肇事致人受傷，未採取救護措施
    及依規定處置」之違規予以製單舉發，嗣經原處分機關以其
    違規事實明確，乃裁處異議人罰鍰6,000元，並吊銷駕駛執
    照，一年內禁考之事實，有舉發機關南縣警交字第M0000000
    0號舉發違反道路交通管理事件通知單、原處分機關麻監裁
    罰字第裁75-M00000000號裁決書在卷可稽。次查，證人陳秀
    雯證稱：「當時發生事故的地點是在路口附近，所以不會非
    常暗，而且對面還有一家7-11超商，我覺得案發前被告應該
    可以看到我在斑馬線上行走，而且他撞到我，應該知道有撞
    到人」、「他（指異議人）把我撞倒在地後，是別人摻扶我
    ，我才站起來的，那時他的車子已經不在現場了，我當時有
    嚇到」（參臺灣臺南地方法院檢察署98年度偵字第6450號偵
    察卷宗第6頁）等語，核與證人李育成證述：「我開車行經
    佳西路要左轉文化路，路名我不能確定，大概是這樣，我綠
    燈時就左轉，肇事車輛是在我後方，跟著我左轉，我在左轉
    時有看到一個女生要過馬路，我轉過去後，聽到撞擊聲，放
    慢速度，看照後鏡，看到發生車禍，聽到女生的慘叫聲，但
    是後面那臺車就逃逸了，那臺車子是黑色的三菱自小客車，
    他超車時，我有記下他的車牌號碼，並告訴警察，但我現在
    不記得了」、「因為我那邊遠，都有聽到那個女生的慘叫聲
    ，他不可能沒有聽到，而且他從我旁邊開過去時，有加速超
    車，我還有閃他大燈，但是他沒有理我，所以我認為他知道
    他肇事了」等語相符（參上開卷第22、23頁），足徵異議人
    確有肇事逃逸之行為。雖異議人辯稱：其因打針吃藥，致使
    精神恍惚，而不知肇事云云，惟異議人於檢察官訊問時，業
    已坦承：「當天知道已經撞到人，但是我緊張」等語（參上
    開卷第28頁），且證人即異議人當日看診之醫師黃逸仁亦證
    稱：針劑之副作用不是每個病人都會發生，且縱使有服藥也
    不會馬上作用，對於擦撞是否會無知覺乙事，本人認為與打
    針之相關性無法確定，有黃逸仁診所98年7月2日函附藥品說
    明書1份，附卷可佐。異議人既於檢訊中自承知情肇事，且
    診療之醫師亦無法證明，當日打針吃藥會致使異議人對擦撞
    無知覺，故異議人復以上開陳詞置辯，尚難採信。
  (二)惟按「一行為同時觸犯刑事法律及違反行政法上義務規定者
    ，依刑事法律處罰之。但其行為應處以其他種類行政罰或得
    沒入之物而未經法院宣告沒收者，亦得裁處之」；「前項行
    為如經不起訴處分或為無罪、免訴、不受理、不付審理之裁
    判確定者，得依違反行政法上義務規定裁處之」，行政罰法
    第26條第1、2項分別有明文。查本件異議人駕駛汽車肇事致
    人受傷，又未立即採取救護措施及依規定處置之違規案件，
    同時構成刑法第185條之4之肇事逃逸罪。而刑事肇事逃逸之
    部分，業經臺灣臺南地方法院檢察署以98年度偵字第450號
    處以緩起訴處分確定，揆諸上揭法條所述，原處分機關對於
    異議人已受刑事訴追，仍課以異議人6,000元之罰鍰，實有
    未洽。
  (三)至原處分機關另依道路交通管理處罰條例第62條第4項、第6
    7條第3項規定裁處異議人「吊銷駕駛執照」及「一年內禁考
    」部分，該部分之處罰，既係屬行政罰法第2條第1款規定之
    「其他種類行政罰」，參諸行政罰法第26條第1項但書規定
    及前揭說明，原處分機關自得裁處之，故此部分之裁決，核
    無不當。
  (四)綜上所述，異議人於上揭時、地「駕駛汽車肇事致人受傷，
    未採取救護措施及依規定處置」之行為，既經緩起訴處分，
    原處分機關再裁處異議人6,000元之罰鍰，實有未洽，應予
    撤銷。另依道路交通管理處罰條例第62條第4項、第67條第3
    項規定裁處異議人「吊銷駕駛執照」及「一年內禁考」部分
    ，係屬行政罰法第2條第1款規定之「其他種類行政罰」，自
    屬適法，本件異議人就此部分之異議內容，並無理由，應予
    駁回。
五、據上論斷，應依道路交通管理處罰條例第87條第2 項、道路
    交通案件處理辦法第19條、第20條，裁定如主文。
中    華    民    國    98    年    11    月    30     日
                  交通法庭   法  官  廖建彥
以上正本證明與原本無異。
如不服本裁定應於送達後5日內向本院提出抗告狀（應附繕本）
。
                             書記官  吳揆滿
中    華    民    國    98    年    11    月    30     日


司法院資訊處製作；財團法人民間司法改革基金會備份。
